【裁判字號】    98,審事聲,100
【裁判日期】    981117
【裁判案由】    依職權裁定確定訴訟費用額
【裁判全文】
臺灣臺北地方法院民事裁定           98年度審事聲字第100號
異  議  人  甲○○
相  對  人  上海商業儲蓄銀行股份有限公司
法定代理人  乙○○
上列當事人間依職權裁定確定訴訟費用額事件，異議人對於本院
民國98年6 月18日所為之97年度審司他字第3 號裁定提起異議，
本院裁定如下：
    主  文
異議駁回。
    理  由
一、按核定訴訟標的之價額，以起訴時之交易價額為準；無交易
    價額者，以原告就訴訟標的所有之利益為準，民事訴訟法第
    77條之1 第2 項定有明文。是法院於核定訴訟標的價額時，
    應以原告起訴請求法院裁判之聲明範圍為準；如原告起訴聲
    明已有一部撤回、變更、擴張或減縮等情形後，法院始為訴
    訟標的價額之核定者，即應祇以核定時尚繫屬於法院之原告
    請求判決範圍為準，據以計算訴訟標的之價額，徵收裁判費
    用。又訴訟標的之價額，乃法院應依職權調查核定之事項，
    不受當事人主張之拘束，此乃最高法院95年度台抗字第689
    號裁定、97年度台抗字第316號裁定所揭示之原則。次按經
    准予訴訟救助者，於終局判決確定或訴訟不經裁判而終結後
    ，第一審受訴法院應依職權以裁定確定訴訟費用額，向應負
    擔訴訟費用之當事人徵收之，則為民事訴訟法第114條第1項
    所明定。而確定訴訟費用額係屬非訟事件，此項聲請之裁定
    ，及抗告法院之裁定，及命敗訴之一造負擔第三審律師酬金
    等事件，係依非訟事件程序審究當事人應負擔訴訟費用之數
    額，目的既在於確定訴訟費用額，則與當事人是否業已給付
    律師酬金等實體上事由無關，自不得於本程序再次審究，衡
    諸前揭法條及裁判意旨，乃至明之理。
二、本件異議意旨略以：本件訴訟標的價額僅為新臺幣（下同）
    999,033元，原裁定竟以22,080,000元為訴訟標的價額，顯
    有錯誤，況該三倍之懲罰性賠償金，依民事訴訟費用法第5
    條第2項規定核定訴訟標的價額時應不併算其價額。又第三
    審律師酬金20,000元，異議人已向該律師給付，應不得再重
    行計算。再者，臺灣高等法院97年度重再字第28號再審之訴
    案件業已核定訴訟標的價額為7,020,000元（按，異議人主
    張應為5,020,000元之誤），且依民事訴訟法第466條第1項
    規定，本件不得上訴第三審，是該第三審裁判費亦不得列入
    訴訟費用計算。為此提起異議，並聲明請求廢棄原裁定云云
    。
三、經查，本件異議人與相對人上海商業儲蓄銀行股份有限公司
    （下稱上海商銀）間債務人異議之訴事件，經異議人聲請訴
    訟救助，本院95年度救字第173號、臺灣高等法院95年度抗
    字第1512號裁定准予訴訟救助後，本院以95年度訴字第1224
    5號審理，並於民國96年6月13日判決「原告之訴駁回。」（
    下稱第一審判決），原告即異議人上訴後，臺灣高等法院以
    96年度重上字第355號民事判決（下稱第二審判決）駁回上
    訴，再經最高法院97年度台上字第2028 號民事裁定（下稱
    第三審裁定）駁回上訴確定在案，其第一、二、三審訴訟費
    用應由異議人負擔，而第三審律師酬金亦經最高法院以97年
    度台聲字第191號裁定核定為20,000元，業據本院依職權調
    閱前揭案件卷宗審核屬實。異議人雖以上揭情詞置辯，然觀
    諸異議人於第一審審理時，於95年9月6日提出之起訴狀，其
    上所載應受判決事項之聲明第二項固記載為「確認兩造間就
    999,033元及自95年7月26日起至清償日止，利息按年息4.41
    5%計算之本票債權及保證債權法律關係不存在」。惟異議人
    於96年4月9日為訴之聲明追加變更（見前揭第一審案件第二
    宗卷，第43頁），追加應受判決事項之聲明第二項為：「請
    求相對人上海商銀給付異議人502萬元及實際損失額3倍之懲
    罰性賠償金，暨自95年7月26日起至清償日止，按年息6%計
    算利息」；復變更應受判決事項之聲明第三項為：「確認相
    對人上海銀行持有異議人於95年7月26日簽發，本票面額200
    萬元，付款地在臺北市○○○路○段2號，利息按年息4.415%
    計算之本票債權，及兩造間999,033元之保證債權均不存在
    。」，相對人即上海商銀亦表示同意（同上卷宗第93頁），
    異議人又於第一審審理程序最後一次言詞辯論（96年5月30
    日）重申前揭追加變更及擴張之聲明（同上卷宗第154頁）
    ，隨後之第二審、第三審程序中，異議人及相對人均對此訴
    之聲明審理之範圍為攻擊防禦，並未有何變更。異議人竟主
    張訴訟標的價額僅為999,033元，且空言否認其為訴之變更
    追加之意旨，顯與事實不符。又異議人所引用之民事訴訟費
    用法，已於92年9月10日廢止，徵以本件僅為確定訴訟費用
    額，縱第三審律師酬金業經異議人向律師給付，核屬異議人
    與律師間就該委任關係報酬是否清償之實體問題，揆諸首揭
    說明，要非本件非訟程序所得審究。從而，原審依上開確定
    判決卷內資料調查審認後，據以認定本件訴訟標的價額為
    2,208萬元（計算式：502萬元＋502萬元3倍+200萬元＝
    2,208萬元），有關確認999,033元保證債務不存在，與前揭
    200萬元本票債權競合，不另徵收裁判費，併依職權裁定命
    異議人繳納如附表計算書所示第一審、第二審、第三審裁判
    費及第三審律師酬金，合計訴訟費用845,216元及自該項裁
    定送達翌日起至清償日止，按年息5%計算之利息，經核並無
    違誤，洵屬有據。異議意旨仍執前詞指摘原裁定不當，求予
    廢棄，為無理由，應予駁回。
四、依民事訴訟法第240條之4第3項，裁定如主文。
中    華    民    國    98    年    11    月    17    日
                  民事第六庭    法  官  張瑜鳳
以上正本係照原本作成。
如對本裁定抗告須於裁定送達後10日內向本院提出抗告狀，並繳
納抗告費新臺幣1,000 元。
中    華    民    國    98    年    11    月    17    日
                                書記官  羅元秀
附表計算書
┌─────────┬──────┬──────────┐
│項      目        │金額(新臺幣)│備          註      │
├─────────┼──────┼──────────┤
│第一審裁判費      │   206,304元│原告起訴請求被告給付│
│                  │            │2008萬元，及確認200 │
│                  │            │萬元本票債權不存在，│
│                  │            │是本件訴訟標的金額為│
│                  │            │2208萬元（有關確認  │
│                  │            │999,033元保證債權不 │
│                  │            │存在，與前揭200萬元 │
│                  │            │本票債權競合，不另徵│
│                  │            │收裁判費）          │
├─────────┼──────┼──────────┤
│第二審裁判費      │   309,456元│                    │
├─────────┼──────┼──────────┤
│第三審裁判費      │   309,456元│                    │
├─────────┼──────┼──────────┤
│第三審律師酬金    │    20,000元│ 最高法院98年度台聲 │
│                  │            │ 字第258號裁定      │
├─────────┼──────┼──────────┤
│合             計 │   845,216元│                    │
└─────────┴──────┴──────────┘

司法院資訊處製作；財團法人民間司法改革基金會備份。
